臺灣花蓮地方法院刑事判決　　　　　　　　　　　　　九十二年度易字第一二一號
　　公　訴　人　臺灣花蓮地方法院檢察署檢察官
　　被　　　告　丙○○
　　被　　　告　庚○○
右列被告等因違反森林法案件，經檢察官提起公訴（九十二年度偵字第一九０三號）
，本院判決如左：
    主  文
丙○○、庚○○均無罪。
    理  由
一、公訴意旨略以：丙○○與庚○○二人均有竊盜前科，仍不思悔改，共同基於意圖
    為自己不法所有之犯意聯絡與行為分擔，由丙○○以每日新台幣（下同）一千元
    之代價僱請庚○○，於民國九十二年六月十六日下午三時三十分許，前往花蓮縣
    卓溪鄉太平村太平山保留地山區，未經許可擅自以鋤頭、鐵橇、鐵鍊及番刀竊取
    台灣海棗九棵，得手後再以丙○○所有車牌號碼Ｕ九—二六九０號自小貨車載運
    下山，嗣於同日下午五時十分許，在花蓮縣卓溪鄉○○○○道路為警查獲，並起
    出丙○○所有之行竊工具鋤頭、鐵橇、鐵鍊及番刀各乙支，因認被告丙○○、庚○○涉犯森林法第五十條竊取森林主產物罪及同法第五十二條第四款加重竊取森
    林主產物罪嫌。
二、按犯罪事實應依證據認定之，無證據不得認定其犯罪事實，又不能證明被告犯罪
    者，應諭知無罪之判決，刑事訴訟法第一百五十四條第二項、第三百零一條第一
    項前段定有明文。次按，認定犯罪事實所憑之證據，無論直接或間接證據，其為
    訴訟上之證明，須於通常一般之人均不致有所懷疑，而得確信其為真實之程度者
    ，始得據為有罪之認定，倘其證明尚未達到此一程度，而有合理之懷疑存在時，
    事實審法院自無從為有罪之確信，最高法院七十六年台上字第四九八六號判例可
    資參照。
三、公訴人認被告丙○○、庚○○涉有竊盜罪嫌，無非係以被告丙○○、庚○○於警
    詢供述未得地主之同意擅自挖取台灣海棗，並有證人即花蓮縣卓溪鄉太平村太平
    山保留地地主乙○○、戊○○、甲○○及丁○○於警詢之證詞，及贓證物認領保
    管收據乙紙、扣案鋤頭、鐵橇、鐵鍊及番刀各乙支為其主要論據。
四、按被告以外之人，於審判外之言詞或書面陳述，除法律有規定者外，不得作為證
    據，刑事訴訟法第一百五十九條第一項定有明文。本件公訴人雖提出證人乙○○
    、戊○○、甲○○及丁○○之警詢證述作為證據，然被告丙○○於本院準備程序
    中抗辯前開證據無證據能力，揆諸前開條文規定，應認上開證人於警詢之證詞無
    證據能力，合先敘明。
五、訊據被告丙○○、庚○○固不否認於前揭時、地挖取台灣海棗九棵，惟矢口否認
    有何竊取森林主產物犯行，丙○○辯稱：伊並未自地主乙○○、戊○○、甲○○
    及丁○○土地上挖取台灣海棗，而係取得坐落花蓮縣卓溪鄉○里段二十二號土地
    地主辛○○之同意，自該土地上挖取九棵台灣海棗。伊於警詢時曾告知證人即警
    員壬○○獲得地主同意之事實，但因當時不知辛○○之姓名，故未於警詢筆錄中
    記載此事實；被告庚○○則辯稱：被告丙○○告知伊業已取得地主同意，伊方同
    意幫忙挖取台灣海棗等語。經查：
  （一）證人辛○○於本院審理中證稱：伊為花蓮縣卓溪鄉○里段二十二號土地地主
        ，被告丙○○於九十二年六月十三日曾到伊之園地，告知想要拿園地上所長
台灣海棗回家種植，伊告知該台灣海棗本來就要砍掉不要，故同意被告丙○○砍走該台灣海棗，當時伊與被告丙○○係第一次認識，隔天伊就到台北去
        了，直到同月十七日返回花蓮，次日伊到園地去看，台灣海棗已被挖走了，
        園地上有九個被挖之痕跡等語。另查，被告庚○○於本案發後，於九十二年
        八月九日即因另案入台灣花蓮監獄執行中，有台灣高等法院被告全國前案紀
        錄表一份在卷可查，其執行期間並未與被告丙○○會面或通信，有台灣花蓮
        監獄庚○○會面及通話記錄一份在卷可佐，而被告丙○○係於九十二年十二
        月五日本院準備程序中方提出證人辛○○之資料，則若被告與證人辛○○係
        屬事後相互串供，被告庚○○當無從知悉有關證人辛○○之土地何在等相關
        資料，然本院於九十三年四月七日履勘現場時，由被告庚○○自花蓮縣警察
        局玉里分局立山派出所帶路前往所稱砍取台灣海棗之土地，於沿途道路之交
        叉路口，被告庚○○均能明確指出方向，最後到達之砍取台灣海棗地點，即
        為前開證人辛○○所有花蓮縣卓溪鄉○里段二十二號土地，另前開辛○○所
        有之土地上確有九個已挖取之樹洞痕跡，有勘驗筆錄一份及現場照片三十二
        幀附卷可稽，足認證人辛○○所證稱被告丙○○及庚○○於砍伐扣案之台灣
        海棗前，曾經過其同意，並於其所有之土地上砍取九棵台灣海棗等語，可堪
        採信。
  （二）被告丙○○雖於警詢供述未得地主之同意擅自挖取台灣海棗，被告庚○○則
        供述，不知道所挖取之台灣海棗為何人所有等語，惟查，被告丙○○於九十
        二年六月十七日製作警詢筆錄前，曾告知警員壬○○有關其挖取台灣海棗已
        取得地主同意，但不知該地主之姓名年籍，一時無法提出相關資料，又因警
        員告知趕快寫一寫筆錄，就可以走了等語，故被告丙○○警詢時才會答稱未
        經地主同意等情，為被告丙○○於本院審理中供述明確，核與證人壬○○於
        本院審理中證述被告曾經告知有獲得另一位住在太平之地主同意，但是被告
        又提不出地主之名字等語相符，另衡以地主辛○○證稱：事後被告丙○○有
        來伊家裡找伊，被告丙○○是問別人，才找到伊家裡等語，顯示被告丙○○
        確實於製作警詢筆錄時尚不知證人辛○○之相關資料，被告丙○○供稱，因
        一時不知辛○○之姓名及住址，故未於警詢時提出已獲得辛○○同意一事應
        為真實，是不得僅以被告丙○○於警詢中陳述所砍取台灣海棗未得地主同意
        、及被告庚○○供述，不知道所挖取之台灣海棗為何人所有等語，即認被告
        丙○○、庚○○所砍取之扣案九棵台灣海棗為彼等所竊取者。
  （三）證人乙○○於本院審理時證稱：伊為花蓮縣卓溪鄉○里段六十一號地主，製
        作警詢筆錄時伊經警方告知其土地上有一棵台灣海棗遭盜砍，但因當時是下
        雨天，故伊沒有到現場去看，隔二、三天後伊到現場去看，根本沒有被偷挖
        等語。證人戊○○於本院審理時證稱：伊為花蓮縣卓溪鄉太平村太平山保留
        地山里段四十八號地主田隴仲之母親，警方有來找過伊告知土地上有一棵台
        灣海棗遭盜砍，但伊沒有到現場去看，雖曾有一次到土地上去看，但草長的
        滿滿的，看不清楚等語。則依證人乙○○、戊○○前開證詞，尚難認定其土
        地上有台灣海棗遭被告丙○○、庚○○盜砍之情形。另證人甲○○證稱：伊
        為花蓮縣卓溪鄉太平村太平山保留地山里段三十七號地主，曾被挖取五棵台
        灣海棗，案發後伊曾到土地去看，被拔走的土地上有留下凹洞等語。證人丁○○證稱：伊被偷挖的地是花蓮縣卓溪鄉太平村太平山保留地山里段四十九
        號土地，伊是經警方告知土地上有二棵台灣海棗被挖取，事後自己到現場去
        看，被挖的地方是新的痕跡等語，則依其所述，僅足證明證人丁○○、甲○○之土地上有台灣海棗失竊之情形，尚無法據此認定被告所挖取之台灣海棗
        即係竊自上開證人所有土地上之台灣海棗。另查，證人壬○○雖於本院審理
        中證稱：被告丙○○被查獲當時曾帶其到所挖取現場，指出挖取台灣海棗之
        地方，且拍下現場照片，伊並有帶同證人乙○○等四人前往現場去看等語，
        並有照片二十幀附卷可參，惟其於本院履勘現場時復證稱：被告丙○○當時
        僅指了一個挖取的洞，應該是在乙○○的土地上，其他的洞是甲○○指認了
        三個，戊○○指認二個，丁○○指出一個等語，其前開證詞與證人乙○○、
        戊○○、丁○○於本院證稱未曾和警察一同到現場看過，是警方告知被偷挖
        ，及證人乙○○、戊○○之土地上並無台灣海棗遭盜挖等語不相符合，另證
        人甲○○則於本院審理中證稱曾和警察到現場看過，但並未與被告二人同至
        現場，顯見被告丙○○當時並未指出警方所拍照遭挖取之九個地點，是亦難
        據證人壬○○之證詞及現場照片，認定被告有於證人乙○○、戊○○、甲○○、丁○○之土地上竊挖台灣海棗。至於卷附贓證物品認領保管收據及扣案
        鋤頭、鐵橇、鐵鍊及番刀各乙支，依其內容亦僅得證明被告有挖取台灣海棗
        之事實，惟仍無法作為認定被告二人竊盜之證據。
   （四）綜上，依公訴人所提出之全部證據資料，本院尚無從獲得確切而無可懷疑
         之心證，認為被告二人涉有竊盜罪之犯行，此外，復查無其他積極證據，
         足認被告二人確有公訴人所指之犯行，揆諸首揭說明，不能證明被告犯罪
         ，依法應諭知無罪之判決。
據上論斷，應依刑事訴訟法第第三百零一條第一項，判決如主文。
本案經檢察官己○○到庭執行職務。
中      華      民      國    九十三      年      六      月     十八   日
                              臺灣花蓮地方法院刑事第二庭
                                  審判長法官  林  碧  玲
                                  法      官  陳  世  博
                                  法      官  俞  秀  美
右正本證明與原本無異。
如對本判決不服，應於送達後十日內，向本院提出上訴狀。（應抄附繕本）告訴人或
被害人如對於本判決不服者，應具備理由請求檢察官上訴，其上訴期間之計算係以檢
察官收受判決正本之日期為準。
                                   法院書記官
中      華      民      國    九十三      年      六      月   二十一   日
